【裁判字號】    96,抗,388
【裁判日期】    970109
【裁判案由】    本票裁定
【裁判全文】
臺灣臺中地方法院民事裁定               96年度抗字第388號
抗  告  人  乙○○
相  對  人  甲○○
上列抗告人與相對人間因聲請本票裁定事件，抗告人對於中華民
國96年11月14日本院簡易庭所為之裁定（96年度票字第21201號)
提起抗告，本院合議庭裁定如下：
    主  文
抗告駁回。
抗告程序費用新臺幣壹仟元由抗告人負擔。
    理  由
一、按本票執票人，依票據法第123條規定，聲請法院裁定許可
    對本票強制執行，係屬非訟事件，此項聲請之裁定，及抗告
    法院之裁定，僅依非訟事件程序，以審查強制執行許可與否
    ，並無確定實體法上法律關係存否之效力，如發票人就票據
    債權之存否有爭執時，應由發票人提起確認之訴，以資解決
    ，最高法院著有57年台抗字第76號判例可資參照。復按本票
    既已載明免除作成拒絕證書，執票人聲請裁定准予強制執行
    ，即毋庸提出已為付款提示之證據。茍發票人抗辯執票人未
    為提示，依票據法第124條準用同法第95條但書之規定，即
    應由其負舉證之責（最高法院94年度台抗字第823號裁定意
    旨參照）。
二、本件相對人主張：其執有抗告人簽發如原裁定所示之本票1
    紙，並免除作成拒絕證書，詎屆期提示尚有如原裁定主文所
    示之本金及利息未獲付款，爰依票據法第123條規定聲請裁
    定許可強制執行等情，已據其提出本票1紙為證。原裁定予
    以准許，即無不合。
三、抗告意旨略以：相對人未曾提示系爭本票向抗告人請求付款
    ，顯未依法提示本票，自不得為本票付款請求之裁定；且抗
    告人與相對人間並無任何債權債務關係存在，而係抗告人之
    父親林添登與相對人之母親林月霞間之債務糾葛，相對人乃
    強逼抗告人簽立系爭本票，相對人遽以自己名義向抗告人為
    請求，依法亦有未合等語。經查，系爭本票已載明免除作成
    拒絕證書，此有原審卷附本票影本可憑，則相對人為本件聲
    請時，自毋庸提出已為付款提示之證據，抗告人稱相對人未
    經提示本票，然並未舉證以實其說，尚不足採。次查，抗告
    人上揭關於系爭本票原因債權之債權債務關係存在主體究屬
    何在，及抗告人是否曾遭相對人強逼簽發系爭本票等之主張
    ，核係實體上之爭執，依前開說明及判例意旨，應由抗告人
    另行提起訴訟，以資解決，本件非訟事件程序不得加以審究
    ，仍應為許可強制執行之裁定。綜上所述，本件抗告為無理
    由，應予駁回。
四、對於非訟事件，依法應由關係人負擔費用者，法院裁定命關
    係人負擔時，應一併確定其數額，非訟事件法第24條第1項
    定有明文。爰依法確定本件抗告程序費用額如主文第2項所
    示。
據上論結，本件抗告為無理由，依非訟事件法第46條、第21條第
2項、第24條第1項、民事訴訟法第495條之1第1項、第449條第1
項、第78條，裁定如主文。
中    華    民    國    97    年    1     月    9     日
                  民事第四庭    審判長法  官  王  銘
                                      法  官  吳進發
                                      法  官  王鏗普
以上正本係照原本作成。
本裁定不得抗告。
中    華    民    國    97    年    1     月    9     日
                                      書記官


司法院資訊處製作；財團法人民間司法改革基金會備份。
